【裁判字號】    90,交聲,307
【裁判日期】    900717
【裁判案由】    違反道路交通管理處罰條例聲明異議
【裁判全文】
臺灣臺北地方法院交通事件裁定          九十年度交聲字第三０七號
    異議人即
    受處分人  甲○○
右列受處分人因違反道路交通管理處罰條例案件，對於臺北市交通事件裁決所中華民
國九十年三月十九日所為之處分（原處分案號：北市裁三字第駕裁二二－Ｃ0000
0000號），聲明異議，本院裁定如左：
        主      文
原處分撤銷。
甲○○汽車駕駛人，裝用測速雷達感應器，處銀元捌佰元（即新台幣貳仟肆佰元）。
扣案感應器壹只沒入之，並記違規點數壹點。
        理      由
一、按汽車駕駛人，裝用測速雷達感應器者，處銀元四百元以上八百元以下（即新台
    幣【下同】一千二百元以上二千四百元以下）罰鍰，其感應器沒入之，行為時道
    路交通管理處罰條例第四十條第一項定有明文；又汽車駕駛人，駕駛汽車違反道
    路交通管理處罰條例第四十條第一項規定者，除應依該條所規定之罰鍰處罰外，
    並記違規點數一點，道路交通管理處罰條例第六十三條第一項第一款亦定有明文
    。末交通違規事件裁罰案件，性質上屬於交通行政主管機關本於職權就公法上具
    體事件所為之決定而對外直接發生法律效果之單方行政行為，參酌行政法院五十
    六年度判字第八一號判例意旨「本件原告行為時尚在舊所得稅法施行期間，實體
    上固應適用舊法，但被告官署稽徵程序係開始於現行所得稅法令公佈施行以後，
    程序上即應適用新法」，本件道路交通管理處罰條例雖於民國九十年一月十七日
    公佈修正，於同年六月一日適用，然無比較新舊法之問題。
二、本件受處分人即異議人甲○○明知汽車如裝用可「直接」或「間接」方式偵測感
    應測速雷達，能預先偵知警察使用雷達測速之訊號，及時減速慢行以規避交通勤
    務警員之取締，竟在中強電腦資訊股份有限公司所有車號ＤＨ－一六八九號自用
    小客車上裝用俗稱「香菇頭」之測速雷達感應器一只，以逃避違規行為之取締。
    嗣於八十九年十一月十三日凌晨一時十分許，甲○○駕駛上開自用小客車，行經
    台北縣新店市○○路、車子路口時，為台北縣警察局新店分局雙城派出所警員乙
    ○○攔檢當場查獲，並以受處分人有違反行為時道路交通管理處罰條例第四十條
    第一項規定之行為掣單舉發，並當場將受處分人所裝用之上開測速雷達感應器一
    只扣案。嗣受處分人於舉發違反道路交通管理事件通知單所定應到案日期後始向
    原處分機關申訴，原處分機關函覆受處分人認其有上開違規行為，遂依行為時道
    路交通管理處罰條例第四十條第一項之規定，於九十年三月十九日裁處受處分人
    二千四百元罰鍰，並記違規點數一點。
三、本件受處分人固不否認有裝用收音器具，惟該器具對警用測速雷達毫無感應可言
    ，僅係收到「前有測速照相，請減速慢行」之語音，此如同交通主管機關在雷達
    測速器前方設置「前有測速照相」告示牌相同之用意，自非道路交通管理處罰條
    例第四十條所規定「裝用測速雷達感應器」云云，然查：
（一）立法院第一屆第七十七會期第二十次會議議案關係文書（五）載明：第四十條
      增訂「汽車裝用測速雷達感應器者」之處罰規定，因近幾年來，甚多汽車裝用
      測速雷達之偵測器，因其能預先偵知警察雷達測速之訊號，及時降低行速，以
      逃避交通稽查人員之取締。故於無雷達測速稽查之處，得以安心高速行駛，肆
      虐違規超速而不虞取締，對交通安全之危害殊甚，亟須設法戢制。查上項測速
      雷達之偵測器，因不計發射電波性能，不能依據動員時期電信（子）器材管制
      辦法加以取締，另依交通部七十一年十月二十九日交路（七一）字第二四六七
      號函解釋，並不能引用道路交通管理處罰條例第十六條第二款之規定處罰，故
      目前對於裝用上項器材任意超速妨害交通安全者，尚乏任何法令可予取締處罰
      。且該項器材，無其他使用價值，為專用偵測雷達測速性質，為防止繼續使用
      ，危害交通安全起見，並規定沒入之。又道路交通管理處罰條例第四十條修正
      理由之說明亦同上，此有立法院議事處九十年四月十日（九０）台立議字第一
      一四三號函附上開關係文書審查報告有關增訂「汽車裝用測速雷達感應器」之
      處罰規定及立法理由摘錄影本在卷為憑。由上可知，「汽車裝用測速雷達感應
      器」究僅限於「直接」預先偵知警察雷達測速之訊號，或亦包括接收感應廠商
      之發射器而「間接」偵知警察雷達測速之訊號﹖不無疑問，惟參酌事後交通部
      八十六年十月七日交路（八六）字第０四六三六五號函釋：本案依立法院第一
      屆第七十三會期交通、內政、司法三委員會第一次聯席會議前內政部鄭次長水
      枝之說明：「該項器材．．．，為專門偵測雷達測速性質」，故只要汽車所有
      人裝置電子設備具有「偵測感應」得知交通警政機關為偵測駕駛人行車速度所
      裝設之雷達測速器處所之功能，而使違規超速者，能於該路段減速，達逃避取
      締目的之器具，即為上開條文所指「測速雷達感應器」。至於該器具或因廠商
      設計方法有別，但均不因其係採「直接」或「間接」方式偵測感應測速雷達，
      而改變其具感應偵測雷達測速性質之事實，故本案譯君於汽車點煙器所裝之感
      應器，當依道路交通管理處罰條例第四十條規定處罰鍰並沒入，此亦有上開函
      影本附卷可考，因上開立法院第一屆第七十七會期第二十次會議議案關係文書
      ，並未特別排除「間接」方式偵測感應測速雷達，事後交通部復作補充解釋，
      顯然立法目的應無論「直接」、「間接」方式偵測感應測速雷達均屬道路交通
      管理處罰條例第四十條第一項之「測速雷達感應器」無誤，否則，以當今社會
      「香菇頭」氾濫，如「測速雷達感應器」不包括「間接」方式偵測感應測速雷
      達，則立法目的將蕩然無存。
（二）本件受處分人所有扣案之感應器一只，受處分人於聲明異議狀內自承：異議人
      所裝用系爭收音器具，其所收到「前有測速照相，請減速慢行」之語音等情，
      且證人舉發警員乙○○到庭證稱：因感應器裝在點煙器的插座上面，上面電源
      燈有亮等語，顯然扣案感應器確實能發出「前有測速照相，請減速慢行」之警
      語，則扣案感應器雖非「直接」預先偵知警察雷達測速之訊號，惟既能發出上
      開警語，顯能感應各該感應器廠商所裝設於固定式雷達測速照相機附近之發射
      器，為俗稱「香菇頭」，屬「間接」方式偵測感應測速雷達。
（三）從而，無論受處分人裝用「香菇頭」是否刻意規避超速取締，均無礙扣案感應
      器一只屬於道路交通管理處罰條例第四十條第一項之「測速雷達感應器」。
四、綜上所述，受處分人確實有在右開車號ＤＨ－一六八九號自用小客車上裝用測速
    雷達感應器之違規行為，原處分機關依行為時道路交通管理處罰條例第四十條規
    定裁處二千四百元罰鍰，並記違規點數一點，固非無據，然受處分人違反行為時
    道路交通管理處罰條例第四十條第一項規定，尚應沒入感應器一只，且原處分記
    違規點數一點，漏引道路交通管理處罰條例第六十三條第一項第一款規定，本件
    異議雖無理由，原處分既有上開違誤，自應由本院撤銷原處分，以受處分人有違
    反行為時道路交通管理處罰條例第四十條第一項規定之行為，裁處受處分人銀元
    八百元（即二千四百元），並將扣案感應器一只沒入之，復依同條例第六十三條
    第一項第一款規定，記違規點數一點，如主文第二項所示，以資適法。（因無證
    據證明受處分人前項行為，可歸責於汽車所有人中強電腦資訊股份有限公司，尚
    無吊扣其汽車牌照一個月之必要）。
據上論斷，應依道路交通案件處理辦法第二十條前段，裁定如主文。
中      華      民      國    九十      年      七      月     十七     日
                                      臺灣臺北地方法院交通法庭
                  法  官  李  麗  玲
右正本證明與原本無異。
如不服本裁定，應於裁定送達後五日內向本院提出抗告狀。
                                          書記官  江  虹  儀
中      華      民      國    九十      年      七      月     十八     日


司法院資訊處製作；財團法人民間司法改革基金會備份。
